最高法院刑事判決　　　　　　一○○年度台上字第一五五二號
上　訴　人　林煥昌
上列上訴人因違反公職人員選舉罷免法案件，不服台灣高等法院
高雄分院中華民國九十九年十二月二十九日第二審判決（九十九
年度選上訴字第二四號，起訴案號：台灣屏東地方法院檢察署九
十八年度選偵字第八九、九七號），提起上訴，本院判決如下：
    主  文
原判決撤銷，發回台灣高等法院高雄分院。 
    理  由
本件原判決認定：上訴人林煥昌於屏東縣內埔鄉第十六屆鄉長及
屏東縣議會第十七屆議員選舉期間，為使登記二號內埔鄉長候選
人林勤童、該縣第三選區登記八號縣議員候選人許馨勻均能順利
當選，於民國九十八年十一月二十九或三十日上午九時許，在屏
東縣內埔鄉○○村○○路二號鄭玉梅住處對面，基於對具有投票
權人行求賄賂，而約其投票權為一定之行使之犯意，以交付金錢
作為對價，向有投票權之鄭玉梅行求賄賂，要求鄭玉梅於九十八
年十二月五日該屆鄉長及縣議員選舉時，投票給林勤童及許馨勻
，上訴人於行求後欲掏錢交付賄款給鄭玉梅時，遭鄭玉梅拒絕等
情。因而撤銷第一審論處上訴人對於有投票權之人行求賄賂，而
約其投票權為一定之行使罪刑之判決，改判仍論處上訴人犯公職
人員選舉罷免法第九十九條第一項之行求賄賂罪刑（處有期徒刑
三年二月，褫奪公權四年）。固非無見。
惟查：證據之取捨及證據之證明力如何，固屬於事實審法院判斷
之自由，但不得違背經驗法則及論理法則，如其判斷仍存有疑竇
，則在究明釐清前，尚難遽採為被告有利或不利之認定。本件上
訴人始終否認有行求賄賂之犯行，並辯稱伊在鄭玉梅店內吃早點
，因為在場有很多人在談選舉買票之事，始向鄭玉梅開玩笑說「
有好康要報給你」，絕無行賄之意等語。而證人鄭玉梅於九十八
年十二月十二日檢察官偵查中證稱：上訴人所稱「有好康要報給
你」，祇是在說笑話（見偵查卷第八○頁）；於第一審亦結證稱
：「那天上訴人來吃粄條，現場很多人，大家在開玩笑，上訴人
有說笑話提到要給好處，並沒有拿錢出來，祇是開玩笑，很多人
在那裡笑」（見第一審卷第二六、二七、四○頁）；於原審時並
證稱：「上訴人在吃早餐，現場很多人，他祇是在我做生意的地
方講笑話，他對我說要拿錢，是開玩笑的。他沒有做拿錢的動作
」各等語（見原審卷第一○四至一○六頁），核與證人即承辦警
員李偉豪於原審結證稱：鄭玉梅於完成警詢筆錄之製作程序後，
有對伊表示，上訴人所提及拿錢之事，祇是在開玩笑等語相符（
見原審卷第一０九頁）；而一般負責買票行賄者，類皆秘密為之
，始不易為他人察覺，倘上訴人當時確係前往鄭玉梅之店裡享用
早餐，現場並有很多人無誤，則衡諸常情，上訴人焉敢在眾人面
前買票行賄之理！是上訴人與鄭玉梅究在何處對話？對話當時，
有何人在場？上訴人所為對話之態度、方式及內容，究係嘻笑怒
罵玩笑之語，抑或公然行求賄賂之言？事關犯罪之成立與否，自
應詳加調查。而本件除鄭玉梅先後不一之證述外，有無其他補強
證據，亦待研求。乃原審未詳加勾稽說明，即遽為不利於上訴人
之判決，自有調查職責未盡及理由不備之違法。上訴意旨指摘原
判決不當，尚非全無理由。而第三審法院應以第二審判決所確認
之事實為判決基礎，原判決上述之違背法令，影響於事實之確定
，本院無可據以為裁判，應將原判決撤銷，發回原審法院更為審
判。
據上論結，應依刑事訴訟法第三百九十七條、第四百零一條，判
決如主文。 
中    華    民    國  一○○  年    三    月  三十一  日
                      最高法院刑事第八庭
                          審判長法官  花  滿  堂  
                                法官  黃  正  興  
                                法官  洪  昌  宏  
                                法官  徐  昌  錦  
                                法官  王  聰  明  
本件正本證明與原本無異
                                      書  記  官  
中    華    民    國  一○○  年    四    月    六    日
                                                      Q